臺灣高等法院臺中分院刑事判決　　　　　　　　　　九十三年度上重訴字第四四號
　　上　訴　人
　　即　被　告　丁○○
　　上　訴　人
　　即　被　告　己○○
　　共　　　同
　　選任辯護人　乙○○律師
右上訴人等因違反毒品危害防制條例案件，不服臺灣苗栗地方法院九十二年度訴字第
二二一號中華民國九十三年七月二十一日第一審判決（起訴案號：臺灣苗栗地方法院
檢察署九十二年度偵字第一○○九號，及移
年度偵字第二六七五號），提起上訴，本院判決如左：
    主      文
原判決撤銷。
丁○○、己○○共同連續販賣第一級毒品，各處有期徒刑拾伍年，褫奪公權捌年，併
科罰金新臺幣陸拾萬元，罰金如易服勞役，以罰金總額與陸個月之日數比例折算之。
扣案之第一級毒品海洛因拾捌小包（合計淨重參壹點玖參公克，純度百分之參陸點捌
陸，純質淨重壹壹點柒柒公克）除包裝袋外、電子秤壹台暨塑膠分裝杓壹支上之第二
級毒品甲基安非他命殘渣及小剪刀壹支上之第一級毒品海洛因殘渣，均沒收銷燬之；
扣案之包裝前開海洛因之包裝袋拾捌個（合計重陸點參貳公克）、夾鏈袋壹大包、電
子秤壹台、金屬分裝杓、塑膠分裝杓、小剪刀各壹支、門號0000000000號
行動電話、門號0000000000號行動電話、門號0000000000號行
動電話各壹支、帳冊壹本及販賣第一級毒品海洛因之所得新臺幣萬貳仟伍佰元（含
扣案之新臺幣伍仟元）均沒收，其中新臺幣貳萬柒仟伍佰元如全部或一部不能沒收時
，以其財產抵償之。
    事      實
一、己○○與丁○○均同住在己○○位於苗栗縣後龍鎮○○街一四五號之住處，乃二
    人明知海洛因業經主管機關公告列為第一級毒品，禁止非法販賣、轉讓、持有，
    竟意圖營利，基於共同販賣第一級毒品海洛因之概括犯意聯絡，輪流以其二人所
    有之電話號碼0000000000號、0000000000號、00000
    00000等行動電話接聽欲購買海洛因者所撥來之電話，詢明購買者身分及欲
    購買之數量暨金額後，再約定交貨地點，復由丁○○獨自前往交貨，連續於左列
    時、地，共同販賣海洛因予甲○○、張進寶、陳阿村等人，情形如下：
  (一)己○○、丁○○自民國九十一年年初某日起至九十二年二月二十四日止，輪流以
    0000000000號行動電話，接聽甲○○以0000000000號行動
    電話來電表明要購買海洛因後，即由丁○○獨自前往苗栗縣後龍鎮路旁等地，以
    每一小包新台幣（下同）一千元之價格，連續販賣海洛因予甲○○共二十次，得
    款總計二萬元。
　(二)己○○、丁○○復自九十二年二月初某日起至同年三月三日止，輪流以0000
    000000號行動電話，接聽張進寶以0000000000號行動電話來電
    表示欲購買海洛因後，即由丁○○獨自前往苗栗縣後龍鎮火車站南邊地下道，或
    後龍郵局旁等地，以每一小包一千元之價格，連續販賣海洛因予張進寶共三次，
    另以每一小包五百元之價格，連續販賣海洛因予張進寶共三次，得款總計四千五
    百元。
　(三)己○○、丁○○又自九十一年底某日起至九十二年三月一日止，輪流以0000
    000000號及0000000000號行動電話，接聽陳阿村以00000
    00000號行動電話來電表示要購買海洛因後，即由丁○○獨自前往苗栗縣後
    龍鎮某處，以每一小包一千元之價格，連續販賣海洛因予陳阿村共八次，得款總
    計八千元。
二、嗣苗栗縣警察局通霄分局刑事組員警接到檢舉，乃持原審法院核發之搜索票，於
    九十二年三月三日晚上九時三十分許，前往苗栗縣後龍鎮○○街一四五號己○○
    住處搜索，當場扣得下列物品：丁○○、己○○分裝完畢擬出售之第一級毒品
    海洛因計有：毛重二十．一公克之海洛因一小包、毛重二公克之海洛因三小包、
    毛重二．三公克之海洛因一小包、毛重一公克之海洛因一小包、毛重○．三公克
    之海洛因三小包、毛重○．四公克之海洛因二小包、毛重一．一公克之海洛因七
    小包（以上扣案之海洛因共十八小包，送驗後合計淨重三十一．九三公克，包裝
    重六．三二公克；另外經查獲毛重二十˙一公克之白色粉末一小包，並無海洛因
    成分）、分裝毒品海洛因用之電子秤一台（其上檢測出有甲基安非他命成分）
    、分裝海洛因用之金屬分裝杓及塑膠分裝杓各一支（其中塑膠分裝杓上檢測出
    有甲基安非他命成分）、分裝海洛因之小剪刀一支（其上檢測出有海洛因成分
    ）、擬用以分裝海洛因之夾鏈袋一大包、丁○○所有供販賣毒品給陳阿村時
    所使用之0000000000號行動電話一支、丁○○所有供販賣毒品海洛因
    給甲○○、張進寶時所使用之0000000000號行動電話一支（另查扣之
    0000000000號、0000000000號行動電話各一支，並無證據
    證明供作販賣毒品海洛因之用）、己○○所有供與陳阿村聯絡交易毒品海洛因
    時所使用之0000000000號行動電話一支（另查扣之00000000
    00號，並無證據證明供作販賣毒品海洛因之用）、現金五千元、帳冊一本
    等物，始經檢警循線查獲上情。（此外所查扣之安非他命四小包，丁○○及己○○另涉犯販賣第二級毒品安非他命部分，另案審理；另查扣之現金八十五萬四千
    八百元，尚無證據證明係供販毒所用或販毒所得之財物）。
三、案經苗栗縣警察局通霄分局報請臺灣苗栗地方法院檢察署檢察官偵查起訴，及由
    該署檢察官移送併辦。
　　理      由
壹、程序方面：
    按證人、鑑定人依法應具結而未具結者，其證言或鑑定意見，不得作為證據，現
    行刑事訴訟法第一百五十八條之三定有明文。惟該條文係於九十二年一月十四日
    修正，並於九十二年九月一日施行，依刑事訴訟法施行法第七條之三但書：「修
    正刑事訴訟法施行前已依法定程序進行之訴訟程序，其效力不受影響」之規定，
    如證人於該條文施行前之法定程序作證，其證言之證據能力，自不受九十二年九
    月一日始施行之修正後刑事訴訟法第一百五十八條之三的影響（最高法院九十三
    年度台上字第四一三七號刑事判決參照）。本件證人在警局詢問及檢察官訊問時
    為相關陳述之時間皆在九十二年九月一日刑事訴訟法第一百五十八條之三施行之
    前（詳後說明），揆諸首揭說明，本件證人在警局詢問及檢察官訊問時所為之陳
    述，既均係依陳述當時之法定程序為之，該等陳述應仍有證據能力，自不受九十
    二年九月一日始施行之修正後刑事訴訟法第一百五十八條之三的影響，合先敘明
    。
貳、認定罪責部分：
一、訊據被告丁○○於本院審理時固坦承有右揭販賣第一級毒品海洛因之犯行，惟辯
    稱：伊差不多只賣給甲○○七、八次左右，並無二、三十次之多云云。被告己○○原矢口否認有何右揭犯行，惟於本院九十四年一月二十七日審理時則坦承其知
    悉被告丁○○係在販賣第一級毒品海洛因，且有幫忙被告丁○○接聽購買者之電
    話，亦知道購買者是要購買第一級毒品海洛因之事實，然辯稱：伊只是幫助丁○○接聽電話而已云云；而共同選任辯護人亦為被告己○○辯護稱：被告己○○雖
    坦承曾替被告丁○○接聽電話，但依卷內事證，並無積極證據足以證明被告己○○與被告丁○○就販賣第一級毒品部分有犯意聯絡或行為分擔，被告己○○既未
    參與販賣第一級毒品之構成要件行為，其乃基於幫助之犯意為之，故其應論以幫
    助犯云云。經查：
  (一)被告二人共同販賣第一級毒品予證人甲○○部分：
　　1.證人甲○○雖於原審審理時屢傳不到，且於本院審理時證稱：其並未向被告二
      人購買海洛因，但曾與丁○○合夥一起購買海洛因云云。惟被告丁○○、己○○輪流接聽0000000000號行動電話，由被告丁○○出面交付毒品予
      證人甲○○之事實，業據證人甲○○於九十二年七月一日向檢察官供證：「（
      問：你的手機號碼？）000000000，0000000000已經沒有
      用了，從過完農曆年之後就沒有用了」、「（〔提示九二偵一○○九卷附丁○○及己○○照片〕問：是否認識？）我認識」、「（問：己○○及丁○○之手
      機號碼？）0000000000」、「（問：以前是否有跟他們買過毒品？
      ）有」、「（問：交易過程？）我打0000000000這支電話，他們二
      人輪流接電話，我就跟他們講我是誰，要什麼毒品，買多少，我都是跟他們買
      海洛因，他們是一千元一小包，重量我沒秤過，但裝進針筒有十五格，都在外
      面交貨，他們告訴我交貨地點後，我就先過去，我到達後再打手機給他們，他
      們隔二、三分鐘後就會過來，交貨都是丁○○在交，己○○不曾跟他一起過去
      」、「（問：約定之交貨地點？）每次都不一樣，但都在後龍」、「（問：跟
      他們買過幾次？）從九十一年初到今年他被抓為止，至少有二、三十次」、「
      （問：丁○○都如何去交貨的地點？）他都開車過來，一部紅色的克萊斯勒
      NEON，都他自己開車過來」、「（問：你是否都當場付錢？）對」、「（問：
      為何知道跟他們買？）我聽一個叫『金仔』的朋友講的」、「（問：跟己○○
      見過幾次面？）一次，我有一次後龍街上遇到丁○○，他向我說，這是他『武
      郎大仔』（台語）」、「（問：為何知道接電話的是己○○？）我有時打電話
      過去不是丁○○接的，我就問對方是否是『大仔』（台語），對方就說是，我
      說要找華哥，對方叫我等一下，然後把電話給丁○○聽」、「（問：己○○接
      過幾次電話？）五、六次有」、「（問：有無跟己○○談過買毒品的事？）有
      ，我向己○○說要買毒品，他就說丁○○不在，叫我等一下再打」、「（問：
      都用○九一七這支電話與丁○○及己○○聯絡？）是」、「（問：是否有在後
      龍鎮○○路交易過？）我不知道路名」、「（〔提示0000000000號
      通聯紀錄〕，問：是否你打的？）是」、「（問：你與己○○及丁○○有無恩
      怨？）沒有」、「（問：打電話給丁○○及己○○是否都為買毒品？）對」、
      「（問：你打電話給丁○○要買毒品，丁○○不在由己○○接聽時，之後丁○○是否會打電話給你？）會，也是用○九二五這支撥到我的○九一七。我有跟
      己○○說要買海洛因」等語屬實（見九十二年度偵字第二六七五偵查影卷第二
      八頁至第三一頁），並有證人甲○○指認被告丁○○、己○○販賣毒品之口卡
      照片各一張在卷足憑（見九十二年度偵字第二六七五偵查影卷第二四頁）。按
      證人甲○○與被告二人並無任何仇隙，衡情證人甲○○應無設詞誣陷被告二人
      之可能，故證人甲○○上開證詞，應堪信為真實。
　　2.再者，被告丁○○之0000000000號行動電話，與證人甲○○之00
      00000000號行動電話，檢察官僅就九十二年二月十五日起至九十二年
      三月三日止，向和信電訊股份有限公司函查雙方之通聯紀錄，其中於九十二
      年二月十八日十五時四十九分二十五秒、同日十六時二十四分十八秒、同日十
      六時二十八分五十六秒、同日十六時三十三分二十七秒，各通話一次。於九
      十二年二月十九日十六時十三分三十二秒，通話一次。於九十二年二月二十
      二日十三時零八分三十一秒、同日十三時二十四分零八秒、同日十三時三十四
      分零六秒，各通話一次。於九十二年二月二十四日十四時三十八分三十九秒
      、同日十五時零七分三十三秒、同日十五時三十四分二十三秒、同日十五時三
      十七分三十秒，各通話一次。於九十二年二月二十四日十六時十分五十五秒
      、同日十六時二十分零八秒、同日十六時二十三分十五秒、同日十六時二十五
      分零二秒，各通話一次。以上有和信電訊股份有限公司九十二年三月三十一日
      函附通聯紀錄在卷足憑（見九十二年度偵字第一○○九號偵查卷第二二○頁背
      面、第二二一頁背面、第二二三頁、第二二四頁），故證人甲○○供證有用上
      開行動電話多次與被告二人聯絡交易毒品海洛因乙節，並非無稽。
    3.依上各節，被告二人確有共同販賣第一級毒品海洛因予證人甲○○，至其次數
      為何，證人甲○○雖稱至少有二、三十次等語，惟為被告所否認，因無其他事
      證可資佐證，自應採對被告有利之認定，即認共為二十次。
  (二)被告二人共同販賣第一級毒品予證人張進寶部分：
　　1.被告丁○○以0000000000號行動電話作販毒工具，由被告丁○○出
      面販賣第一級毒品海洛因予證人張進寶之犯行，業據證人張進寶於九十二年七
      月二十一日警詢時證稱：其曾自九十二年二月初起以其0000000000
      號行動電話撥打丁○○0000000000號行動電話，向丁○○購買海洛
      因，共約一、二次等語。然於原審九十三年四月二十九日審理中接受交互詰問
      時，則否認曾向被告丁○○購買毒品海洛因云云，惟隨後再向原審陳稱：其係
      受到被告之壓力，始向原審虛偽陳述等語，並於原審九十三年七月七日審理時
      證述：「（問：九十二年七月二十一日，通霄分局有持本院核發的搜索票到你
      家搜索？）有」、「（問：那天在你家扣到何東西？）針筒一支」、「（問：
      那支針筒做何用途？）以前施用海洛因的」、「（問：扣到之後，警察有無帶
      你到三組那邊製作筆錄？）有」、「（問：你在刑事組，警方是否有問你，海
      洛因是向誰購買的？）有」、「（問：你如何回答？）我說向阿華買的」、「
      （問：你所謂的阿華是哪一位？）庭上那位」、「（問：哪位？）丁○○」、
      「（問：如何跟他買海洛因？）電話聯絡」、「（問：用何電話？）行動電話
      」、「（問：你、他的電話號碼？）我只記得我的電話號碼00000000
      00，丁○○的不記得」、「（問：他的電話號碼是否為000000000
      0？）是」、「（問：你向他購買海洛因的地點？）後龍」、「（問：後龍哪
      裡？）後龍郵局，不一定地點」、「（問：後龍郵局離火車站多遠？）約一千
      公尺」、「（問：在警局為何說在火車站南邊地下道？）不一定，那邊也有」
      、「（問：每次都用多少錢買？）有時一千，有時五百」、「（問：一千數量
      多少？一千買過幾次？）二、三次」、「（問：一小包的量多少？）可以用三
      次」、「（問：所謂用三次，是用注射的？）是」、「（問：五百的買過幾次
      ？）二、三次」、「（問：一小包可以用幾次？）一到二次」、「（問：你向
      警方表示，你是從九十二年初就向他買，該話實在嗎？）實在」、「（問：最
      後一次買的日期？）忘記了」、「（問：最後一次是被警方逮捕前多久？）我
      不知道他何時被逮捕，是警察到我家搜索時說丁○○出事了」、「（問：你向
      警方說，你跟他買過一、二次海洛因，你現在說一千元買過二、三次，五百買
      過二、三次，何者實在？）現在所講的才實在，警察以前沒有問我五百、一千
      買多少」、「（問：如何知道丁○○那邊有在販賣海洛因？）聽同學的介紹」
      、「（問：你打電話去購買時，都是丁○○接聽的嗎？）是」、「（問：在電
      話中你如何跟他講？）比如說，我要五百或一千元的海洛因」、「（問：你打
      過去之後，地點何人決定的？）丁○○。我問他在那邊交易，他說在地下道那
      邊，或是郵局那邊」、「（問：你打電話完之後，多久後交易？）不一定，有
      時較快，有時五到十分鐘，有時要等二十分鐘」、「（問：丁○○出現時，都
      是一個人或是二個人？）一個人」、「（問：他如何到達交易地點？）騎機車
      」、「（問：有無開過車？）沒有」、「（問：你有無去過他家？）沒有」、
      「（問：你打電話過去時，他是在家接的，還是在別人家接的？）不一定」、
      「（問：你以前在警訊中所言，都實在的？）是」、「（問：在分局講的話，
      都出於自由意識？）是」、「（問：沒有被強暴脅迫？）是」、「（問：你之
      前接受檢察官、辯護人交互詰問時，說受到刑求，是不正確的？）是」、「（
      問：為何說受到刑求？）因為被告在庭，我有壓力」、「（問：被告有無教唆
      你或暗示要這樣講？）對」、「（問：是用暗示的，還是透過第三人？）暗示
      的」、「（問：如何暗示？）直接跟我說，幫他脫罪」、「（問：何地點說的
      ？）在苗所準備上警備車，在車上講的」、「（問：當時不是有隔離嗎？）還
      沒有上腳鐐時，是有隔離，上警車後，全部面對面坐在一起」、「（問：是誰
      跟你講的？）丁○○跟我講的」、「（問：他除了說要幫他脫罪外，有無教你
      如何向法官回答？）跟上一庭講的，跟我說要跟法官講說，是他請我的，不是
      賣我的」、「（問：在解送過程，你們在交談，押送的法警是否會制止？）會
      ，大聲時，才會制止，小聲不會」、「（問：你跟丁○○買海洛因時，都是當
      場一手交錢，一手交貨？）是」、「（問：你上次說被刑求，是怕什麼？）我
      怕他們出去後找社會兄弟來找我麻煩」等語明確（見原審卷二第一二三頁至第
      一三五頁）。又衡諸被告丁○○已於本院審理時坦承此部分事實，核與證人張
      進寶所證稱：其曾以行動電話向丁○○購買海洛因乙情相符，可見證人張進寶
      於原審九十三年四月二十九日審理中接受交互詰問時所為之證詞，應係虛偽不
      實，自無從採信。
　　2.再者，被告丁○○之0000000000號行動電話，與證人張進寶之00
      00000000號行動電話，檢察官僅就九十二年二月十五日起至九十二年
      三月三日止，向和信電訊股份有限公司函查雙方之通聯紀錄，其中於九十二
      年二月十六日十八時二十四分十秒、同日十八時二十四分十一秒，各通話一次
      。於九十二年二月二十日二十二時二十四分零一秒，同日二十二時三十二分
      四十六秒，各通話一次。於九十二年二月二十三日二十二時五十四分零七秒
      通話一次。於九十二年二月二十五日八時四十七分五十八秒、同日八時四十
      七分五十九秒、同日十二時五十分四十四秒、同日十六時三十九分零八秒，各
      通話一次。於九十二年三月二日十時十三分四十四秒、同日十時二十分五十
      九秒、同日十時三十一分二十七秒、同日十時三十一分二十八秒、同日十時四
      十四分三十九秒，各通話一次。於九十二年三月三日十九時十二分十九秒、
      同日十九時二十六分五十四秒，各通話一次。以上有和信電訊股份有限公司九
      十二年三月三十一日函附通聯紀錄在卷足憑（見九十二年度偵字第一○○九號
      偵查卷第二一九頁背面、第二二○頁、第二二二頁、第二二四頁、第二二五頁
      、第二二八頁、第二二九頁），故被告丁○○與證人張進寶所稱：其二人有用
      上開行動電話，相互聯絡交易毒品乙節，顯非無稽。
    3.至證人張進寶雖未提及被告己○○是否有販賣毒品海洛因，然被告丁○○及證
      人張進寶交易毒品之時間，與被告丁○○及證人甲○○交易毒品之時間，重疊
      部分係在九十二年二月間，且均係透過0000000000號行動電話取得
      聯繫，本件證人甲○○既證稱被告己○○有時會接聽該支行動電話，則被告丁○○自不可能隱瞞被告己○○獨自一人與證人張進寶交易，進而獨吞全部販毒
      所得，參以被告丁○○與證人張進寶行動電話之發話基地台位置，除九十二年
    二月十六日係在苗栗縣竹南鎮外，其餘發話基地台位置或在苗栗縣後龍鎮○○
      路一五三號，或在同鎮○○路五二之十一號，而被告丁○○係住在苗栗縣造橋
      鄉，被告己○○則住在苗栗縣後龍鎮○○街，被告丁○○不在其住所地附近交
      易，反捨近求遠，選在與被告己○○家中不遠之處交易，被告己○○若不是被
      告丁○○之同夥，被告丁○○交易毒品之地點，何必選在被告己○○居住之後
      龍鎮市區內？
    4.本院再參以警方曾一度詢問被告己○○，關於被告丁○○及黃三峰、蔡秋成三
      人是何時到被告己○○住處？被告己○○向警方供稱：「丁○○是（三）日早
      上來到我家，黃三峰及蔡秋成兩人是事發前半個小時到我家，˙˙˙」等語（
      見九十二年度偵字第一○○九號偵查卷第十頁背面倒數第三行），及被告丁○○向警方供稱：「我與己○○是朋友關係，平日都在謝家，˙˙。」、「我都
      在己○○家中，˙˙˙。」等語（見九十二年度偵字第一○○九號偵查卷第七
      十四頁第六行第八行）之情節，足見被告丁○○販賣毒品海洛因期間，大都住
      在被告己○○家中，且於九十二年三月三日早上，就已到達被告己○○家，一
      直待到同日晚上九時三十分許警方前來搜索逮捕為止。而證人張進寶最後兩次
      打電話向被告丁○○購買毒品海洛因之時間，係在九十二年三月三日晚上七時
      十二分十九秒及同日晚上七時二十六分五十四秒，已如上述，則證人張進寶於
      當天晚上七時十二分十九秒及二十六分五十四秒，打電話給被告丁○○購買毒
      品時，被告丁○○接聽電話之處所，正就是在被告己○○住處，換言之，被告
      丁○○販賣毒品海洛因之處所，便是在被告己○○住處，足見被告己○○亦有
      參與販賣第一級毒品予證人張進寶之犯行。
    5.依上各節，被告二人確有共同販賣第一級毒品海洛因予證人張進寶，至其次數
      為何，證人張進寶於原審審理時證稱：其向丁○○買過一千元一包者及五百元
      一包者各二、三次等語，而被告丁○○於本院九十四年一月二十七日審理時供
      承：伊曾賣給張進寶大包及小包者各三次等語，故應可認定被告二人共同販賣
      海洛因予證人張進寶之次數為一千元一包者及五百元一包者各三次。
  (三)被告二人共同販賣第一級毒品予證人陳阿村部分：
　　1.被告丁○○以0000000000號行動電話作販毒工具，由被告丁○○出
      面販賣第一級毒品海洛因予陳阿村之犯行，業據證人陳阿村於九十二年七月十
      七日向檢察官證稱：「（問：〔你的〕手機？）0000000000」、「
      （問：毒品向誰買？）阿華，跟他買海洛因」、「（問：阿華是何名字？）不
      知道本名，約二、三十歲人，˙˙˙」、「（〔提示丁○○及己○○照片〕問
      ：是否認識？）認識，丁○○就是阿華」、「（問：如何聯絡？）打他手機，
      號碼忘記了。他會跟我約交貨地點，都在後龍一帶」、「（問：跟他買過幾次
      ？）七、八次，第一次是去年年底，最後一次是他們出事的前二天」、「（問
      ：跟他買毒品如何算？）一包一千元，不知重量」、「（問：打手機都是誰接
      的？）都是阿華，沒有其他人接」、「（問：他如何去交貨地點？）有一部黑
      色ＢＭＷ，還有一部紅色二門跑車，他都是一個人來」、「（問：你都是用哪
      一支電話跟他聯絡？）○九一五這一支」、「（問：0000000000、
      0000000000、0000000000、0000000000、0
      000000000、0000000000是何人電話？）0000000
      000、0000000000是阿華的」等語明確（見九十二年度偵字第一
    ○○九號偵查卷第一三三頁、第一三四頁）。而證人陳阿村雖於原審九十三年
      七月七日接受交互詰問時翻異前供，改稱：其向檢察官供稱有向丁○○購買毒
      品是不實在，因為其怕被收押，其沒有跟丁○○買過海洛因，只有跟他免費拿
      過海洛因施用，其是在丁○○大哥開的鐵工廠上班，才認識丁○○云云，然證
      人陳阿村經原審追問：「偵查時，檢察官有無說你不講的話，就要羈押你？」
      ，證人陳阿村回答說：「沒有。」，則證人陳阿村何來畏懼被收押？再者，證
      人陳阿村既稱受僱於被告丁○○之大哥，衡情其自應與被告丁○○之大哥較熟
      ，然經原審追問被告丁○○大哥姓名及電話號碼，證人陳阿村竟均回答稱：「
      不知道」，證人陳阿村與被告丁○○之大哥較熟，竟不知其姓名及電話，與被
      告丁○○不熟，反知其姓名及電話，豈不怪哉？況且被告丁○○已於本院審理
      時坦承其有販賣海洛因予證人陳阿村之事實，核與證人陳阿村於檢察官訊問時
      所證稱：其曾以行動電話向丁○○購買海洛因乙情相符，可見證人陳阿村於原
      審審理時所為之證詞，應係迴護被告丁○○之詞，要難採信。
　　2.再者，被告丁○○之0000000000號行動電話，與證人陳阿村之00
      00000000號行動電話，檢察官僅就九十二年二月十五日起至九十二年
      三月三日止，向東信電訊股份有限公司函查雙方之通聯紀錄，其中於九十二
      年三月一日十三時五十九分四十秒、同日十四時二十三分十四秒、同日十四時
      四十四分十二秒、同日十四時五十分零七秒、同日十九時十三分五十四秒、同
      日十九時十七分四十一秒，各通話一次。於九十二年三月二日十八時二十七
      分十九秒、同日十九時零五分四十六秒各通話一次。於九十二年三月三日十
      四時十三分三十三秒、同日十五時零四分零八秒各通話一次。以上有東信電訊
      股份有限公司雙向通聯紀錄及客戶基本資料在卷足憑（見九十二年度偵字第一
      ○○九號偵查卷第一五五頁至第一五九頁），故被告丁○○與證人陳阿村所稱
      ：其二人有用上開行動電話，相互聯絡交易毒品乙節，應非無稽。
    3.至證人陳阿村雖表示只認識被告丁○○云云，然經本院核對被告己○○之行動
      電話0000000000號，與證人陳阿村之行動電話000000000
      0號，發現被告己○○及證人陳阿村二人在九十二年三月間，竟有如下密切之
      通話紀錄：於九十二年三月一日十九時十八分十六秒通話一次。於九十二
      年三月三日十三時二十七分三十七秒、同日十四時十四分五十二秒、同日十四
      時三十五分五十三秒、同日十四時三十五分五十四秒、同日十四時三十九分十
      六秒、同日十五時三十二分五十一秒，各通話一次，有和信電訊股份有限公司
      九十二年三月三十一日函附通聯紀錄在卷足憑（見九十二年度偵字第一○九號
      偵查卷第二三二頁背面、第二三三頁），可見證人陳阿村佯稱不認識被告己○○云云，絕非事實。
    4.且觀諸上開被告丁○○與證人陳阿村之通聯紀錄，及被告己○○與證人陳阿村
      之通聯紀錄，交叉比對結果，在證人陳阿村於九十二年三月一日最後一次向被
      告丁○○購買毒品海洛因之交易過程中，可見證人陳阿村於九十二年三月一日
      十九時十三分五十四秒，以行動電話0000000000號行動電話發話給
      被告丁○○，相隔四分鐘，於同日十九時十七分四十一秒，換由被告丁○○以
      行動電話0000000000號發話給證人陳阿村，再相隔不到半分鐘，於
      同日十九時十八分十六秒，換由被告己○○以行動電話0000000000
      號發話給證人陳阿村，有上開兩份通聯紀錄在卷足參。可知證人陳阿村在該次
      打電話給被告丁○○購買海洛因毒品時，被告己○○就在被告丁○○身旁或近
      在咫尺之處，否則被告己○○豈能在短短不到三十秒內，緊跟被告丁○○之後
      回電話給證人陳阿村？由此益見被告己○○與被告丁○○共同販賣毒品海洛因
      予證人陳阿村。
    5.依上各節，被告二人確有共同販賣第一級毒品海洛因予證人陳阿村，至其次數
      為何，證人陳阿村於檢察官訊問時證稱：其向丁○○買過七、八次等語，而被
      告丁○○於本院九十四年一月二十七日審理時供承：伊曾賣給陳阿村八次等語
      ，故應可認定被告二人共同販賣海洛因予證人陳阿村之次數為八次。
　(四)此外，本件經警於九十二年三月三日晚上九時三十分許，持原審法院核發之搜索
    票，前往苗栗縣後龍鎮○○街一四五號被告己○○住處搜索，當場扣得之第一級
    毒品海洛因計有：毛重二十．一公克之海洛因有一小包（另外一小包同重之白
    色粉末，並無海洛因成分）、毛重二公克之海洛因有三小包、毛重二．三公
    克之海洛因有一小包、毛重一公克之海洛因有一小包、毛重○．三公克之海
    洛因有三小包、毛重○．四公克之海洛因有二小包、毛重一．一公克之海洛
    因有七小包，以上扣案之海洛因共十八小包，經送法務部調查局依化學呈色法、
    氣相層析質譜儀分析法檢驗結果，合計淨重三一．九三公克（包裝重六．三二公
    克），純度三六．八六％，純質淨重一一．七七公克，有該局九十二年四月二十
    五日調科壹字第九九○○○○六三五號鑑定通知書一紙在卷足憑（見九十二年度
    偵字第一○○九號偵查卷一第二六三頁）。再者，被告己○○住處尚經警查扣電
    子秤一台、金屬分裝杓、塑膠分裝杓、小剪刀各一支及夾鏈袋一大包，而被告丁○○已坦承前開物品均係其用以分裝毒品海洛因之物乙節，並供稱：其有電子秤
    秤過海洛因及安非他命等語，該等物品復經原審送請法務部調查局依氣相層析質
    譜分析法鑑驗結果，其中小剪刀一支經檢驗出第一級毒品海洛因成分，電子秤一
    台及塑膠分裝杓一支經檢驗出第二級毒品甲基安非他命成分，此有該局九十三年
    二月十八日刑鑑字第○九二○二三一二三六號鑑驗通知書一紙在卷足參（見原審
    卷一第一九八頁）。衡諸員警從被告己○○住處所搜獲之毒品海洛因多達十八小
    包，重量各有不同，同樣重量之毒品有者更細分為數小包，復有扣得帳冊一本等
    情節以觀，在在說明被告二人分裝海洛因之目的係供販賣之用。雖該電子秤一台
    及塑膠分裝杓一支僅檢驗出有第二級毒品甲基安非他命成分，仍無解於被告二人
    有用該等物品分裝毒品海洛因之情事。另有扣案被告二人所有分別用以與甲○○
    、張進寶、陳阿村等人聯絡交易毒品海洛因之門號0000000000號行動
    電話、門號0000000000號行動電話及門號0000000000號行
    動電話各一支可資佐證。又扣案五千元現金係員警自被告丁○○身上所搜出，已
    據被告丁○○於警詢時坦承不諱（見九十二年度偵字第一○○九號偵查卷一第十
    五頁反面），核與證人即承辦員警林德昌於原審九十三年一月十三日審理時證述
    之情節（見原審卷一第一二七頁）互相符合，且被告丁○○於該段期間確有從事
    販賣第一級毒品之犯行，自可認定該筆五千元現金係被告二人販賣第一級毒品之
    所得甚明。
  (五)又被告己○○已坦承其知悉被告丁○○係在販賣第一級毒品海洛因，且有幫忙被
    告丁○○接聽購買者之電話，亦知道購買者是要購買第一級毒品海洛因之事實，
    而證人甲○○亦證稱：其有打行動電話向己○○、丁○○購買海洛因，他們二人
    都輪流接聽電話，不管由誰接聽電話，其就向該人表示其是何人，要買什麼毒品
    ，買多少，該人就告訴其交貨地點，再由丁○○出面交貨等語，均如前述，可見
    被告己○○確有與被告丁○○共同販賣第一級毒品海洛因之犯意聯絡，且有參與
    販賣構成要件中接洽交易內容之行為，其有行為之分擔甚明。準此，被告己○○
    辯稱：伊只是幫助丁○○接聽電話而已，應論以幫助犯云云，顯係飾卸之詞，不
    足採信。本件事證明確，被告二人罪行洵堪認定，應予依法論科。
二、按海洛因為毒品危害防制條例第二條第二項第一款明定列管之第一級毒品，任何
    人非經許可，不得販賣、持有。核被告二人所為，均係犯毒品危害防制條例第四
    條第一項之販賣第一級毒品罪。被告二人販賣前後持有第一級毒品海洛因之低度
    行為，應為販賣之高度行為所吸收，均不另論罪。被告二人間有犯意聯絡及行為
    分擔，應論以共同正犯。且被告二人先後多次販賣第一級毒品犯行，時間緊接，
    方法相同，觸犯構成要件相同之罪名，顯係基於概括犯意反覆為之，構成連續犯
    ，應依刑法第五十六條規定論以一罪，惟因販賣第一級毒品之法定本刑為死刑或
    無期徒刑，依法不得加重。而被告二人販賣第一級毒品洛因予張進寶、陳阿村之
    犯行，雖未經檢察官起訴，然因與起訴部分，有連續犯之裁判上一罪關係，為起
    訴效力之所及，本院自應併予審理。又查被告二人因思慮欠周，致觸法網，販賣
    之對象僅有甲○○、張進寶、陳阿村等三人，且每次販賣之數量不多，危害之範
    圍非大，復於本院審理時，被告丁○○已坦承全部犯行不諱，被告己○○亦坦承
    有幫忙接聽電話，與購買者洽談交易毒品之內容，皆有助於案情之明朗；又其等
    犯後懊悔之情皆溢於言表，本院認為倘處以前開罪名最低刑度無期徒刑，猶嫌過
    重，顯有情輕法重之虞，綜觀被告二人犯行尚有可憫恕之處，爰依刑法第五十九
    條規定，減輕其刑。
三、至扣案之海洛因十八小包（合計淨重三一．九三公克，純度三六．八六％，純質
    淨重一一．七七公克）除包裝袋外，係毒品危害防制條例所稱之第一級毒品，應
    依毒品危害防制條例第十八條第一項前段規定，沒收銷燬之。再者，扣案之電子
    秤一台、塑膠分裝杓一支及小剪刀一支皆為被告二人所有供分裝海洛因之用，且
    扣案之電子秤一台、塑膠分裝杓一支其上殘留第二級毒品甲基安非他命，小剪刀
    一支殘留第一級毒品海洛因，前已說明，惟該電子秤一台、塑膠分裝杓及小剪刀
    各一支並非專供製造或施用毒品之器具，其上分別殘留之海洛因及甲基安非他命
    ，各屬查獲之第一、二級毒品，應依毒品危害防制條例第十八條第一項前段規定
    ，諭知沒收銷燬之，至該電子秤一台、塑膠分裝杓及小剪刀各一支，皆為被告二
    人所有而為販賣第一級毒品所用之物，則應依毒品危害防制條例第十九條第一項
    之規定諭知沒收（最高法院九十年度台上字第五一七二號裁判參照）。又扣案包
    覆上開海洛因之空包裝袋十八個（合計重六．三二公克），有防止毒品裸露、逸
    出及潮濕之功用，並便於攜帶以販賣，其係供販賣毒品所用之物，至為顯然，且
    扣案之金屬分裝杓一支、夾鏈袋一大包、門號0000000000號行動電話
    、門號0000000000號行動電話、門號0000000000號行動電
    話各一支及帳冊一本，亦皆為被告二人所有而為販賣第一級毒品所用之物，均應
    依毒品危害防制條例第十九條第一項之規定諭知沒收。另被告二人共同販賣毒品
    海洛因予甲○○共二十次，每次一千元，則被告二人販賣海洛因予甲○○所得財
    物有二萬元（即１０００×＝２００００）；再被告二人共同販賣毒品海洛因
    予張進寶，一千元及五百分別有三次，則被告二人販賣海洛因予張進寶所得財物
    有四千五百元（即１０００×３＋５００×３＝４５００）；而被告二人共同販
    賣毒品海洛因予陳阿村共有八次，每次一千元，則被告二人販賣海洛因予陳阿村
    所得財物有八千元（即１０００×８＝８０００）；總計被告二人販賣毒品海洛
    因予甲○○、張進寶及陳阿村三人所得財物應為三萬二千五百元（即２００００
    ＋４５００＋８０００＝３２５００），依毒品危害防制條例第十九條第一項之
    規定，應沒收之，除扣案被告二人之販賣所得五千元外，其餘販賣所得二萬七千
    五百元，如全部或一部不能沒收時，以其財產抵償之（按應追徵其價額，必限於
    所得者為金錢以外之其他財物，本案被告二人販毒所得係金錢，自不發生追徵其
    價額問題，最高法院九十二年度台上字第一二八八號判決要旨足資參照）。另本
    件同時查獲之第二級毒品甲基安非他命四包，係被告二人共同販賣第二級毒品甲
    基安非他命之證物，已經本院以九十三年度上訴字第五一○號被告丁○○毒品案
    件刑事判決諭知沒收銷燬之，有該刑事判決一份附卷足按（見本院卷第一七二至
    第一七五頁），是本院於本案即毋庸再予宣告沒收銷燬之。再者，扣案之現金八
    十五萬四千八百元，被告己○○辯稱：該筆錢係伊母親之會錢，伊母親於案發前
    前交待伊拿去存等語，核與證人即被告己○○之母親謝丙○○及證人謝丙○○之
    會首洪澤錄於九十二年三月二十七日檢察官訊問時證述之情節（見九十二年度偵
    字第一○○九號偵查卷一第二一一頁、第二一二頁）互相符合，並有被告己○○
    所提出之互助會名單影本一份附卷可稽（見九十二年度偵字第一○○九號偵查卷
    一第三四頁），應可採信；且尚查無證據證明該筆八十五萬四千八百元現金係供
    販毒所用或販毒所得之財物，要難併予宣告沒收，附此敘明。
四、公訴意旨另略以：被告二人自九十一年年初某日起至九十二年二月二十四日止，
    在苗栗縣後龍鎮路旁等地，共同連續販賣第一級毒品海洛因予甲○○約二、三十
    次云云。經查：
  (一)按犯罪事實應依證據認定之，無證據不得推定其犯罪事實；又不能證明被告犯罪
    者，應諭知無罪之判決，刑事訴訟法第一百五十四條第二項、第三百零一條第一
    項分別定有明文；且認定不利於被告之事實須依積極證據，苟積極證據不足為不
    利於被告事實之認定時，即應為有利於被告之認定（最高法院三十年台上字第八
    一六號判例參照）。
  (二)訊據被告二人僅坦承販賣予甲○○七、八次，而證人甲○○雖證稱其至少有購買
    二、三十次等語，惟為被告二人所否認，因無其他事證可資佐證，自應採對被告
    有利之認定，即認共為二十次。至證人甲○○所指證超過二十次以外之其餘多次
    ，並無其他確切之事證可資補強，要難遽認被告亦涉有此部分犯行，要屬犯罪不
    能證明，因公訴人認此部分與前開論罪科刑部分具連續犯之裁判上一罪關係，爰
    不另為無罪之諭知。
五、原審判決對被告二人論罪科刑，固非無見，惟查：(一)被告二人僅販賣予甲○○二
    十次，得款二萬元，原審判決竟誤認為三十次，得款三萬元；(二)原審判決於事實
    欄認被告二人販賣予張進寶之次數為一千元一包者及五百元一包者各二、三次，
    另於理由欄認應以一千元一包者及五百元一包者各三次計算其販賣所得；再於事
    實欄認被告二人販賣予陳阿村之次數為七、八次，另於理由欄認應以八次計算其
    販賣所得，顯有事實與理由矛盾之處；(三)扣案之電子秤一台、塑膠分裝杓及小剪
    刀各一支均經檢驗出毒品殘留，而原審判決僅就小剪刀一支上之海洛因殘渣諭知
    沒收銷燬之，就電子秤一台、塑膠分裝杓一支上之甲基安非他命殘渣則未併予諭
    知沒收銷燬之，亦未說明其處理情形；(四)扣案包覆上開海洛因之空包裝袋十八個
    （合計重六．三二公克），有防止毒品裸露、逸出及潮濕之功用，並便於攜帶以
    販賣，其係供販賣毒品所用之物，並非專供製造或施用毒品之器具，原審判決依
    毒品危害防制條例第十八條第一項前段規定，諭知沒收銷燬之，顯有違誤；(五)本
    件經警查獲之現金有二筆，一筆為八十五萬四千八百元，另筆為五千元（見九十
    二年度偵字第一○○九號偵查卷一第三五頁至第三九頁、第一三一頁、第一三二
    頁），而原審判決僅就扣案之現金八十五萬四千八百元予以說明，就另筆五千元
    現金則未予審酌；(六)被告二人於本院已坦承犯罪，原審於量刑時未能審酌及此，
    且被告二人顯有情輕法重之虞，應依刑法第五十九條規定，減輕其刑，原審猶處
    以無期徒刑，量刑自有不當之處，均難稱妥適。被告己○○上訴意旨以其犯行僅
    構成幫助犯云云，其上訴並無理由；而被告丁○○已坦承犯罪，僅請求從輕量刑
    等語，且原審判決既有前揭可議之處，自應由本院予以撤銷改判。爰審酌被告二
    人均年輕力壯，好逸惡勞，不思從事正當工作回饋社會，反貪圖販售毒品獲取不
    法利益，且其二人非法販賣第一級毒品海洛因供他人施用，對他人身心戕害甚鉅
    ，助長社會不良風氣，而其二人販賣之對象僅有甲○○、張進寶、陳阿村等三人
    ，且每次販賣之數量不多，危害之範圍非大，且其二人已於本院審理時坦承犯罪
    ，甚有悔意等一切情狀，各量處如主文第二項所示之刑，並依法宣告褫奪公權八
    年。
據上論斷，應依刑事訴訟法第三百六十九條第一項前段、第三百六十四條、第二百九
十九條第一項前段，毒品危害防制條例第四條第一項、第十八條第一項前段、第十九
條第一項，刑法第十一條前段、第二十八條、第五十六條、第五十九條、第四十二條
第三項、第三十七條第二項，判決如主文。
本案經檢察官戊○○到庭執行職務。
中      華      民      國    九十四    年      二      月    二十二    日
                                    臺灣高等法院臺中分院刑事第七庭
                                          審判長法  官  林  榮  龍
                                                法  官  林  宜  民
                                                法  官  許  秀  芬
右正本證明與原本無異。
如不服本判決應於收受送達後十日內向本院提出上訴書狀，其未敘述上訴之理由者並
得於提起上訴後十日內向本院補提理由書（均須按他造當事人之人數附繕本）。
                                                書記官  金  珍  華
中      華      民      國      九十四   年      二       月   二十三   日
附錄條文：
毒品危害防制條例第四條第一項：
製造、運輸、販賣第一級毒品者，處死刑或無期徒刑；處無期徒刑者，得併科新台幣
一千萬元以下罰金。                                                      Ｉ
